臺灣桃園地方法院刑事判決　　　　　100 年度審易字第2488號
公　訴　人　臺灣桃園地方法院檢察署檢察官
被　　　告　教傑
上列被告因詐欺案件，經檢察官提起公訴（100年度偵緝字第161
4 號），被告於準備程序進行中為有罪陳述，經本院合議庭裁定
由受命法官獨任進行簡式審判程序，判決如下：
    主      文
教傑幫助意圖為自己不法之所有，以詐術使人將本人之物交付，
累犯，處拘役伍拾日，如易科罰金，以新臺幣壹仟元折算壹日。
    事實及理由
一、被告所犯之罪，為死刑、無期徒刑、最輕本刑3 年以上有期
    徒刑或高等法院管轄第一審案件以外之罪，而被告於本院準
    備程序進行中，就被訴事實為有罪之陳述，經本院告知簡式
    審判程序意旨，並聽取公訴人及被告之意見後，依刑事訴訟
    法第273條之1第1項之規定，裁定依簡式審判程序審理。
    二、犯罪事實：
    教傑前於民國97年間，因違反職役職責案件，經國防部北部
    地方軍事法院以97年度訴字第172號判決判處有期徒刑8月，
    上訴後先後經國防部高等軍事法院以97年度上訴字第102 號
    、臺灣高等法院以98年度軍上字第5 號判決上訴駁回後確定
    ，於98年6 月10日縮刑期滿執行完畢。另於95年間，因竊盜
    及侵占等案件，經本院以96年度易字第681 號判決分別判處
    有期徒刑4月、2月（共4罪）及6月，減刑為有期徒刑2月、1
    月（共4罪）及3月，應執行有期徒刑8 月確定；同年間，再
    因竊盜案件，經本院以96年度壢簡字第2325號判決分別判處
    有期徒刑4月（共3罪），減刑為有期徒刑2月（共3罪），應
    執行有期徒刑5 月確定；上開數罪再經本院以97年度聲字第
    916 號裁定應執行有期徒刑1 年確定。另於97年間，因竊盜
    及詐欺案件，經本院以98年度壢簡字第246 號判決分別判處
    有期徒刑5月、2月，應執行有期徒刑6 月確定，並與前開應
    執行有期徒刑1 年之刑期接續執行，於99年11月26日縮刑期
    滿執行完畢（於本案均構成累犯）。詎不知悔改，其可預見
    提供自己帳戶給他人使用，可能供詐欺集團掩飾或隱匿其等
    重大犯罪所得之財物，竟基於縱使該人將其帳戶用以從事詐
    欺取財之財產犯罪行為，亦不違背其本意之幫助故意，於99
    年12月1 日前之某時，在不詳地區，將其所有中華郵政中壢
    東興郵局帳戶帳號000-00000000000005號之存摺、提款卡及
    密碼提供予真實姓名年籍不詳之成年男子，作為詐欺集團所
    使用之帳戶。嗣前揭詐欺集團成員共同意圖為自己不法所有
    ，基於詐欺取財之犯意聯絡，分別為下列犯行：
  (一)於99年12月1日晚間7時許，撥打電話予李俊賢，佯稱為雅虎
    拍賣會計人員及郵局服務人員，偽稱款項輸入錯誤造成分期
    付款，必須至提款機更改設定，使李俊賢陷於錯誤，於同日
    晚間7時59分許，匯款轉帳新臺幣（下同）2萬9998元至教傑
    上開帳戶，隨即遭詐騙集團成員提領一空，嗣經李俊賢察覺
    有異而報警處理。
  (二)於99年12月1日晚間8時許，撥打電話予辛珮綺，佯稱為雅虎
    拍賣賣家，偽稱款項匯錯帳戶導致設定為分期付款，必須至
    提款機更改設定，使辛珮綺陷於錯誤，於同日晚間9 時25分
    至10時13分間，分別匯款轉帳1萬6543元、3998元及19989元
    至教傑上開帳戶內，隨即遭詐騙集團成員提領一空，嗣經辛
    珮綺察覺有異而報警處理。
三、認定被告犯罪所憑之證據：
  (一)被告教傑於本院行準備程序及審理時之自白。
  (二)被害人李俊賢及辛珮綺於警詢時之指述。
  (三)中華郵政中壢東興郵局帳號00000000000000號帳戶之金融卡
    變更資料、存簿變更資料、金融卡資料、開戶資料、99年10
    月1日至100年1月10日客戶歷史交易清單各1份，被害人辛珮
    綺出示之台新銀行自動櫃員機交易明細表2 紙及中國信託銀
    行自動櫃員機交易明細表1 紙，被害人李俊賢出示之郵政自
    動櫃員機交易明細表1紙。
四、按幫助犯之成立，主觀上行為人須有幫助故意，客觀上須有
    幫助行為，意即需對於犯罪與正犯有共同之認識，而以幫助
    之意思，對於正犯資以助力，而未參與實施犯罪之行為者而
    言（參照最高法院75年度臺上字第1509號、88年度臺上字第
    1270號判決意旨）。被告將其上開帳戶交予某不詳姓名年籍
    之成年人，再由該人及其所屬詐欺集團成員持以詐騙被害人
    李俊賢及辛珮綺之財物，其顯係基於幫助他人詐欺財物之犯
    意，且所為提供銀行帳戶予他人之行為，亦屬刑法詐欺罪構
    成要件以外之行為，其既以幫助他人犯罪之意思而參與犯罪
    構成要件以外之行為，是核被告所為係犯刑法第30條第1 項
    前段、第339條第1項之幫助詐欺取財罪。其提供上開帳戶，
    係以一幫助詐欺取財行為，幫助正犯詐取二位被害人之財產
    法益，為想像競合犯，應從一重處斷。又被告有犯罪事實欄
    所載之犯罪科刑及執行情形，有臺灣高等法院被告前案紀錄
    表1份可按，其於徒刑執行完畢後5年內故意再犯本件有期徒
    刑以上之罪，為累犯，應依刑法第47條第1 項之規定加重其
    刑；另被告係幫助他人犯罪，爰依刑法第30條第2 項之規定
    ，按正犯之刑減輕之。而其刑有加重及減輕事由，並依刑法
    第71條第1 項規定先加後減之。爰審酌被告任意提供個人帳
    戶予他人詐欺使用，造成犯罪偵查困難，幕後犯罪人得以逍
    遙法外，致使此類犯罪手法層出不窮，嚴重危害交易秩序與
    社會治安，被害人遭詐騙之情節及金額，兼衡被告之犯罪動
    機、手段、品行、生活狀況、智識程度，已與被害人李俊賢
    達成和解，並願賠償被害人損害，犯後態度尚可等一切情狀
    ，量處如主文所示之刑，並諭知易科罰金之折算標準。至被
    告所交付供詐欺集團使用之存摺及提款卡，雖係被告提供充
    為幫助該詐欺集團行騙所用，惟該存摺及提款卡並未扣案，
    為免將來執行之困難，爰不予宣告沒收，附此敘明。
五、應適用之法條：
    刑事訴訟法第273條之1第1項、第299條第1項前段、第310條
    之2、第454條第1項，刑法第30條第1項前段、第2項、第339
    條第1項、第55條、第47條第1項、第41條第1 項前段，刑法
    施行法第1條之1第1項、第2項前段。
六、如不服本判決，應於判決送達後10日內向本院提出上訴狀（
    應附繕本），其未敘述上訴理由者，應於上訴期間屆滿後20
    日內補提理由書狀於本院，上訴於臺灣高等法院。
本案經檢察官高文政到庭執行職務。
中    華    民    國   100    年    12    月    29    日
                  刑事庭    法  官  黃翊哲
以上正本證明與原本無異。
                            書記官  林宜亭
中    華    民    國   100    年    12    月    29    日
附錄本案論罪科刑法條：中華民國刑法第339 條第1 項
意圖為自己或第三人不法之所有，以詐術使人將本人或第三人之
物交付者，處5 年以下有期徒刑、拘役或科或併科1 千元以下罰
金。